臺灣雲林地方法院交通事件裁定　　　　100年度交聲字第115號
移送機關即
原處分機關　交通部公路總局嘉義區監理所雲林監理站
異　議　人
即受處分人　陳錫燦
上列異議人即受處分人因違反道路交通管理處罰條例案件，對於
交通部公路總局嘉義區監理所雲林監理站所為之處分（原處分案
號：雲監裁字第裁72-KAK033621號裁決書），聲明異議，本院裁
定如下：
    主    文
異議駁回。
    理    由
一、原處分意旨略以：異議人即受處分人（下稱異議人）陳錫燦
    騎乘車牌號碼MHU-209 號重型機車（下稱MHU-209 號車），
    於民國100 年7 月4 日上午5 時20分許，行經雲林縣西螺鎮
    臺一線與市○○路口時，因違規闖紅燈，為雲林縣警察局西
    螺分局西螺派出所（下稱舉發單位）員警攔停，並以雲警交
    字第KAK033621 號舉發違反道路交通管理事件通知單（下稱
    舉發通知單）舉發。嗣異議人向交通部公路總局嘉義區監理
    站（下稱移送機關）提出陳述意見，經移送機關函請舉發單
    位查明後，亦認異議人前述交通違規事實至為明確舉發無誤
    ，乃依道路交通管理處罰條例第53條第1 項、第63條第1 項
    及違反道路交通事件統一裁罰基準表之規定，以雲監裁字第
    裁72-KAK033621號裁決書（下稱裁決書），裁處異議人新臺
    幣（下同）1,800 元並記違規點數3 點，於法尚無不合等語
    。
二、聲明異議意旨略以：伊於100 年7 月4 日上午5 時20分許，
    騎車行經臺一線與市○○路口之紅綠燈時，於紅燈時有停等
    ，而於綠燈時始前行，沒有闖紅燈；經過該紅綠燈號誌一段
    時間，才被警察攔停下來，當時將伊攔停的舉發員警曾說，
    警車上的行車紀錄器有拍攝到伊闖紅燈之情形，警員還說如
    果要觀看的話，需要電腦，請伊回家拿電腦來看，警察既然
    這樣說，即應提出所拍攝到伊有闖紅燈之影片，爰依法聲明
    異議等語。
三、按汽車駕駛人，行經有燈光號誌管制之交岔路口闖紅燈者，
    處新臺幣1,800 元以上5,400 元以下罰鍰，並記違規點數3
    點，道路交通管理處罰條例第53條第1 項、第63條第1 項第
    3 款分別定有明文。次按法院受理交通事件，準用刑事訴訟
    法之規定；其處理辦法，由司法院會同行政院定之，道路交
    通管理處罰條例第89條定有明文。又聲明異議事件之處理，
    除準用刑事訴訟法有關規定外，依道路交通事件處理辦法之
    規定處理之；交通法庭就聲明異議之案件，必要時，得訊問
    受處分人及其他關係人，並得傳喚證人，命行鑑定，實施勘
    驗，亦為該辦法第3 條及第15條所明定。末按員警舉發交通
    違規事件，並不以舉發照片為唯一證明方法（道路交通管理
    處罰條例第7 條、第7 條之1 、第7 條之2 規定參照）。是
    依現行法律規定，法院處理交通事件，並不限於科學儀器所
    採證據，惟仍須就事件所涉相關證據資料，包括供述及非供
    述證據，依據證據法則，憑以認定行為人交通違規行為之有
    無。此乃因交通違規事件之特性，行為態樣甚夥，復多有瞬
    間即逝行為，實在無法於有交通違規同時，全部得以即時利
    用科學儀器，取得證據資料；即使屬於方便以科學儀器採證
    之交通違規行為，普遍採用，不但所費不貲，也有實際困難
    。若舉發員警係親眼見聞違規之經過，並經以證人身分具結
    後在法院為證述，仍不失為認定交通違規事實有無之證據方
    法。本件異議人究有無交通違規行為，自應審酌個案具體情
    狀，依法定證據法則之調查方法進行必要之調查。經查：
  (一)受處分人騎乘MHU-209 號車，於上開時、地，因行經有燈光
    號誌管制之交岔路口闖紅燈之違規事實，遭舉發單位員警攔
    停、舉發，移送機關遂依道路交通管理處罰條例第53條第1
    項、第63條第1 項第3 款規定，裁處受處分人罰鍰1,800 元
    及記違規點數3 點等情，有上開舉發通知單及裁決書在卷可
    稽，堪認為真。
  (二)就本件異議人有無於上開時、地闖紅燈之事實，業經證人即
    舉發警員戴威武於100 年9 月7 日本院訊問程序具結證稱：
    本件之舉發通知單是由伊所開立，100 年7 月4 日由伊駕駛
    警車搭載李冠賢警員，二人一組執行巡邏勤務，巡邏至臺一
    線與市○○路口附近之巡邏箱，在巡邏箱簽完名後，沿臺一
    線往北方向行駛，行至該臺一線與市○○路口之T 字路口時
    ，伊等因見前方同向1 名騎乘機車之人，闖越該路口之紅燈
    號誌，在確認該機車騎士完全騎過路口，乃駕駛警車跟隨該
    名機車騎士，於奉天宮牌樓附近之機車車道加以攔停，並由
    李冠賢警員先下車告知該機車駕駛人即異議人闖紅燈之違規
    事項，伊則將警車看到前方安全的地方停放，之後伊再下車
    ，並對異議人說「你闖紅燈，麻煩將駕照、行照給我們。」
    此時，異議人說「說我有闖紅燈，也要播給我看。」伊即向
    異議人說明「若認為告發你闖紅燈有異議，可以依正常程序
    異議。」並沒有告訴異議人警車的行車紀錄器有拍攝其闖紅
    燈畫面，或者要播放行車紀錄器錄影畫面供異議人觀看，是
    異議人單方面一再說自己沒有闖紅燈，提出質疑並要求伊播
    放行車紀錄器等語綦詳，核與100 年7 月4 日與證人戴威武
    一同值勤之警員李冠賢提出之職務報告，載明略以：伊與警
    員戴威武於100 年7 月4 日上午4 時至6 時係執行巡邏勤務
    ，上午5 時20分許兩人在西螺鎮臺一線與市○○路口親眼目
    睹1 輛車號MHU-209 號機車沿臺一線由南往北行駛，行經市
    ○路口時闖紅燈，當時伊等係在該輛機車後方處，見其騎過
    路口，巡邏車就跟在後面並示意停車受檢，由伊先下車告知
    違規人闖紅燈，警員戴威武將車停妥後，由警員戴威武向違
    規人要求提出駕照及行照以告發其違規，違規人表示自己沒
    有闖紅燈，警員戴威武即告以如果對告發違規有異議，可以
    聲明異議，但違規人一直強調自己沒有闖紅燈，警員戴威武
    便重複告以若有異議，可以聲明異議等情相符，復有證人戴
    威武到庭當場繪製之現場圖、雲林縣警察局西螺分局西螺派
    出所13人勤務分配表、交通違規現場圖暨照片各1 紙及現場
    照片4 張在卷可稽；又證人即警員戴威武為執行巡邏勤務之
    公務員，依其證述內容，非但對於事發經過描述詳實，所述
    情節合於常情，與一同值勤之員警李冠賢陳述之舉發過程相
    吻合，綜上，應認證人戴威武所證上情應非虛詞，堪予採信
    。
  (三)至異議人雖指稱：舉發警員說行車紀錄器有拍攝到伊闖紅燈
    ，還說要拿電腦來才能播放，但無法提出行車紀錄器等語，
    惟按警員舉發交通違規，係依道路交通管理處罰條例授權所
    為之職權行使。而汽機車駕駛人違規行為之取締，揆其行為
    本質，多係發生於瞬間，通常多委由當場執行取締違規公務
    員之認識及判斷，且必須為立即之取締作為，此為達成維持
    交通秩序目的所必要。且依道路交通管理處罰條例之規定，
    此種立即性之舉發違規，多依警員之認知、判斷已足，並無
    必須另有其他積極佐證：如其他目擊證人或必須拍攝照片等
    ，始構成處分要件之規定。此係因執行職務之公務員，通常
    多具有一定之考選資格與專業訓練，且其執法之對象係不特
    定之大眾，故其立場經立法機關推定，應具有客觀、中正與
    公平之特質，而無故意偏頗之虞。查本件係依法執行巡邏職
    務之員警戴威武親眼見聞異議人違規經過後舉發，並以證人
    身分具結後為前揭證述，已給予異議人當面質疑之機會，查
    無誤看或誤為判斷，抑或任何證據足資證明執勤警員有捏造
    事實、違法取締之情事，舉發員警戴威武與異議人復不相識
    ，亦無宿怨，當無甘冒偽證罪處罰之風險，故意設詞誣攀構
    陷異議人之理。揆之前揭說明，本件舉發員警雖未以行車監
    視器攝影之方式舉證，仍無礙於異議人違規事實之認定。
四、綜上所述，異議人空言否認於前揭時、地闖紅燈之違規等語
    ，應係卸責之詞，並非可採，是異議人有上開闖紅燈之違規
    行為，應堪認定，其「駕車行經有燈光號誌管制之交岔路口
    闖紅燈」行為明確，業已該當於道路交通管理處罰條例第53
    條第1 項及第63條第1 項第3 款所規定之處罰要件，原處分
    機關據以裁罰並予記點，並無違法不當之情事，自應維持。
    是本件聲明異議為無理由，應予駁回。
五、據上論斷，應依道路交通管理處罰條例第87條第2 項，道路
    交通事件處理辦法第18條，裁定如主文。
中    華    民    國    100   年    11    月    2     日
                  交通法庭      法  官  陳雅琪
以上正本證明與原本無異。
如不服本裁定，應於裁定送達後5 日內向本院提出抗告狀（須附
繕本）。
                                書記官  顏錦清
中    華    民    國    100   年    11    月    4     日